【裁判字號】    92,毒抗,21
【裁判日期】    920217
【裁判案由】    聲請強制戒治
【裁判全文】
臺灣高等法院高雄分院刑事裁定                      九十二年度毒抗字第二一號
    抗  告  人
    即  被  告  甲○○  男  三.
右列抗告人因聲請強制戒治案件，不服台灣高雄地方法院中華民國九十一年十二月十
一日裁定（九十一年度毒聲字第七九二四號），提起抗告，本院裁定如左：
    主  文
抗告駁回。
    理  由
一、抗告意旨略以：抗告人即被告甲○○為警查獲所持有之毒品海洛因，係為戒除友
    人毒癮，而沒收之毒品，且由抗告人遇警路檢時主動交出；又抗告人並未施用第
    一、二級毒品，可能在密閉環境中吸入友人所施用之毒品，導致抗告人尿液有第
    一、二級毒品陽性反應，為此提起抗告云云。
二、原裁定以：被告甲○○因前因施用毒品件，經強制戒治期滿，由臺灣高雄地方法
    院檢察署檢察官於民國九十一年五月二十四日，以九十一年度戒毒偵字第四七二
    號不起訴處分確定。惟被告仍未戒除毒癮，復於九十一年九月二日十六時五十分
    許回溯二十四小時內之某時，在不詳地點分別施用第一、二級毒品海洛因、安非
    他命，嗣於九十一年九月二日十六時五十分許，在高雄市○○區○○路與瑞豐街
    口為警查獲，並自被告口袋內當場扣得第一級毒品海洛因二小包（合計淨重一．
    ０二公克）。訊據被告矢口否認有何施用毒品之犯行，然查其尿液經氣相層析質
    譜儀方式檢驗結果呈嗎啡及甲基安非他命陽性反應，此有高雄市立凱旋醫院之驗
    尿報告在卷可稽，前開扣案之物，經鑑定結果，確為第一級毒品海洛因，亦有法
    務部調查局鑑定通知書附卷可參，被告施用第一、二級毒品犯行，應堪認定，爰
    依毒品危害防制條例第二十三條第二項中段規定，裁定入戒治處所施以強制戒治
    一年等語。
三、抗告人雖以前詞置辯，惟查：
  (一)於吸食毒品者之旁，同時吸入該吸食者燃燒之藥物所排出之氣體（即俗稱二手煙
    ），能否在尿液中檢驗出安非他命或嗎啡反應，依法務部調查局檢驗安非他命、
    海洛英之經驗，認為除非係長期共處於空間狹小之密閉式室內，並故意大量吸入
    該氣體，否則不致於尿液中代謝出安非他命及嗎啡反應，此有該局八十二年十月
    一日八二陸（一）八二０九七一二號函示意見足參，是抗告人所辯係因吸入二手
    煙毒品一節，即非可採。
  (二)尿液測試中如用精密儀器分析，將可排除偽陽性之可能，而得到正確答案，目前
    最常用之確認方法為氣相層析質譜儀，以該儀器作藥物及其代謝產物之定性及定
    量分析，幾乎不會有偽陽性反應產生，此有行政院退除役官兵輔導委員會台北榮
    民總醫院八十三年四月七日（83）北總內字第三０五號函示意旨可按，而本件抗
    告人所採尿液經高雄市立凱旋醫院所採之檢驗方法，即係以ＧＣ／ＭＳ氣相層析
    ／質譜儀法確認檢驗（見原審卷第二十頁），又抗告人受檢之尿液由其親自緘封
    一節，業據抗告人於警訊供明在卷，並有警方尿液送驗代號與真實姓名對照表影
    本附卷可稽，是該受檢尿液應係抗告人所有無誤，且依照上開說明，抗告人有施
    用第一、二級毒品行為甚明。
  (三)抗告人於前揭時、地，遇警攔查時雖係主動交付其置於上衣口袋內之第一級毒品
    海洛因二小包（參卷附警方移送書所載之犯罪事實），然抗告人於警訊中業已供
    認該毒品係其以每小包新台幣三千元購得，預備供己吸食用等語在卷，而抗告人
    既知所持有二小包係屬第一級毒品，仍予隨身攜帶，復對照前開尿液檢驗結果，
    益徵抗告人空言否認施用第一、二級毒品，並執前詞置辯云云，顯係卸責之詞，
    不足採信。
四、綜上所述，原審依毒品危害防制條例第二十條第一項及觀察勒戒處分執行條例第
    三條第一項，裁定送勒戒處所觀察、勒戒，經核並無不合，本件抗告為無理由，
    應予駁回。
據上論結，應依刑事訴訟法第四百十二條，裁定如主文。
中    華    民    國      九十二      年      二      月     十七   日
                              臺灣高等法院高雄分院刑事第六庭
                                  審判長法官  王憲義
                                        法官  謝靜雯
                                        法官  張意聰
右正本證明與原本無異。
不得再抗告。
                                  法院書記官  王婉蓉
中    華    民    國      九十二      年      二      月     十七   日


司法院資訊處製作；財團法人民間司法改革基金會備份。
